【裁判字號】    99,司財管,77
【裁判日期】    990621
【裁判案由】    指定遺產管理人
【裁判全文】
臺灣高雄地方法院民事裁定            99年度司財管字第77號
聲  請  人  甲○○
上聲請人聲請對被繼承人乙○○指定遺產管理人事件，本院裁定
如下：
    主  文
選任陳金福（男，民國○○○年○月○○○日生，身分證統一編
號：Ｚ000000000號）為被繼承人乙○○（男，民國○
○○年○月○○日生，身分證統一編號：Ｚ000000000
號）之遺產管理人。
程序費用新臺幣壹仟元由被繼承人乙○○之遺產負擔。
    理  由
一、按「繼承開始時，繼承人之有無不明者，由親屬會議於一個
    月內選定遺產管理人，並將繼承開始及選定遺產管理人之事
    由，向法院報明。」、「無親屬會議或親屬會議未於前條所
    定期限內選定遺產管理人者，利害關係人或檢察官，得聲請
    法院選任遺產管理人，並由法院依前項規定為公示催告。」
    、又「先順序繼承人均拋棄其繼承權時，由次順序之繼承人
    繼承，其次順序之繼承人有無不明或第四順序之繼承人均拋
    棄其繼承權者，準用關於無人承認繼承之規定。」，民法第
    1177條、第1178條第2 項、第1176條第6 項分別定有明文。
二、聲請意旨略以：被繼承人乙○○（男，民國○○年○ 月○○日生
    ，身分證統一編號：Ｚ000000000號，生前最後住所：高雄市
    ○○區○○路81巷8 號）與聲請人同為陳金水之繼承人，惟
    被繼承人於97年3 月16日死亡，而其繼承人均已拋棄繼承權
    ，且其親屬會議未於1 個月內選定遺產管理人，為辦理繼承
    登記，爰依法聲請指定陳金福為被繼承人之遺產管理人等語
    。
三、經查：
  (一)聲請人主張之前揭事實，業據其提出被繼承人之除戶謄本、
    繼承系統表、戶籍謄本、本院97年6 月18日雄院高97繼協字
    第1897號通知、財政部高雄市國稅局遺產稅免稅證明書等件
    為證，並經本院依職權調取本院97年度繼字第1897號拋棄繼
    承權卷宗核閱屬實，堪信為真實。而聲請人為被繼承人之債
    權人，自應屬利害關係人無訛。又被繼承人之繼承人均已依
    法拋棄繼承，復查無其他合法繼承人存在，揆諸前揭規定，
    被繼承人之遺產自應準用關於無人承認繼承之規定，參以其
    親屬會議並未於死亡發生之日起1 個月內為其選定遺產管理
    人並呈報本院，是聲請人以利害關係人之地位，向本院聲請
    對被繼承人指定遺產管理人，自屬有據。
  (二)本院審酌：被繼承人前揭現存之合法繼承人既均已依法拋棄
    繼承，本無義務就其遺產再為管理，且由渠等既已行使法律
    所賦予之拋棄繼承權，可知顯已不願再與被繼承人之遺產有
    何糾葛；另陳金福表示其有願意擔任本件遺產管理人，有陳
    金福之陳報狀1 紙附卷可稽，爰選任陳金福為本件遺產管理
    人。另因本件被繼承人之全部繼承人均拋棄繼承，而「準用
    」無人承認繼承之規定，與繼承人有無不明之情形尚屬有間
    ，是民法第1178條第1 項關於承認繼承之公示催告，即無準
    用之餘，附此敘明。
四、依非訟事件法第157 條、第24條第1 項，裁定如主文。
五、如對本裁定抗告，須於裁定送達後10日之不變期間內，向本
    院提出抗告狀，並繳納抗告費新臺幣1,000 元。
中    華    民    國    99    年    6     月    21    日
                  家事法庭  司法事務官  林于莙

司法院資訊處製作；財團法人民間司法改革基金會備份。
